【裁判字號】    92,易,292
【裁判日期】    920513
【裁判案由】    偽造文書等
【裁判全文】
臺灣彰化地方法院刑事判決                          九十二年度易字第二九二號
    公  訴  人  臺灣彰化地方法院檢察署檢察官
    被      告  丙○○
    被      告  丁○○
右列被告因偽造文書等案件，經檢察官提起公訴（九十一年度偵字第六五九九號），
本院判決如左：
    主      文
丙○○、丁○○共同明知為不實之事項，而使公務員登載於職務上所掌之公文書，足
以生損害於公眾及他人，各處有期徒刑參月，如易科罰金，均以佰元折算壹日。
    事      實
一、丁○○前因向甲○○○有限公司（下稱茗洋公司）購買鋼鐵，而簽發交付發票日
    期均為民國九十年四月二十四日，面額為新台幣（下同）六十萬元及十三萬六千
    元，到期日為九十年十二月三十一日及同年五月三十一日之本票二紙（票據號碼
    各為00000000、00000000），惟茗洋公司代表人乙○○經屆期
    提示，卻未獲清償，因而向本院聲請對前揭本票准許強制執行，經本院於九十一
    年七月二十五日以九十一年度票字第二二三二號裁定准許強制執行在案，並於同
    月三十日送達丁○○。詎丁○○於將受強制執行之際，意圖損害債權人茗洋公司
    之債權，而於九十一年八月六日，夥同與其有共同犯意聯絡之胞弟丙○○，偽以
    渠等間有三百萬元之債權存在，將其所有坐落彰化縣北斗鎮○○○段第四九四之
    一０八九地號土地，虛偽設定本金最高限額三百萬元之抵押權予丙○○，使不知
    情之彰化縣北斗地政事務所承辦公務員將此不實事項登載於其職務上所掌之公文
    書土地登記簿上，足生損害於債權人茗洋公司及地政機關對地政業務管理之正確
    性。
二、案經茗洋公司訴由臺灣彰化地方法院檢察署檢察官偵查起訴。
    理      由
一、訊據被告丁○○固坦承曾簽發交付前揭二紙發票日期均為九十年四月二十四日，
    面額為六十萬元及十三萬六千元，到期日為九十年十二月三十一日及同年五月三
    十一日之本票予債權人茗洋公司，且屆期未能兌現後，並曾收受茗洋公司向本院
    聲請對前揭本票准許強制執行之裁定，然矢口否認有何上揭犯行，辯稱：伊確向
    其胞弟即被告丙○○借款三百萬元，第一次於八十六、七年間，以被告丙○○所
    有之土地向中國農民銀行北斗分行借款一百五十萬元，被告丙○○領出後全數交
    給伊，第二次則以被告丙○○所有坐落彰化縣北斗鎮○○路六二五號之房地，設
    定抵押予友人戊○○，向其借款一百五十萬元，因其土地之前曾向彰化縣北斗農
    會設定抵押貸款，方借用被告丙○○之房地設定抵押云云；另訊之被告丙○○，
    亦否認有上揭犯行，辯稱：渠等間確有債權存在，被告丁○○之房地因前已向銀
    行設定抵押貸款，因而於八十六年四月八日以其所有坐落彰化縣北斗鎮○○○段
    之土地向中國農民銀行北斗分行借款一百五十萬元，伊分二次提領（一百三十萬
    元及二十萬元）後交付給被告丁○○，另曾以彰化縣北斗鎮○○路六二五號之房
    屋為擔保，向被告丁○○之友人借款一百五十萬元，又為保護其債權，方於九十
    一年八月六日，接受被告丁○○以其所有之坐落彰化縣北斗鎮○○○段第四九四
    之一０八九地號土地，設定本金最高限額三百萬元之抵押權云云。經查：
（一）右揭犯罪事實，業據告訴人茗洋公司之代表人乙○○指訴在卷，並經本院依職
      權調閱上開九十一年度票字第二二三二號本票裁定卷查核無誤，復有被告丁○○所有坐落彰化縣北斗鎮○○○段第四九四之一０八九地號土地登記簿謄本、
      彰化縣北斗地政事務所九十二年三月十八日以北地一字第０九二０００一四一
      ０號函送之北斗鎮○○○段第四九四之一０八九地號土地於九十一年八月六日
      設定三百萬元之最高限額抵押權登記資料等附卷可稽。
（二）被告丙○○確曾於八十六年三月間，以其所有坐落彰化縣北斗鎮○○○段第四
      九四之七０九號土地為擔保（設定本金最高限額抵押一百八十萬元），向中國
      農民銀行北斗分行借款一百五十萬元，固有中國農民銀行北斗分行九十二年四
      月二日九二農昌字第０三０號函送之被告丙○○個人資料表、撥貸申請書、借
      據、土地登記簿謄本及繳息明細等在卷可參，惟查，被告丁○○所有之坐落彰
      化縣北斗鎮○○○段第四九四之一０八九地號土地，於八十九年十一月三日，
      因共有物分割，而自同地段第四九四之三一八地號土地分割出，並於同月二十
      一日登記完畢，又上開第四九四之三一八地號土地，原為被告丁○○、丙○○
      與第三人陳蕭玉霞、陳榮輝等所共有，被告應有部分各六分之一，而該筆共有
      之土地，僅設定一筆抵押，即八十九年九月三日，被告丁○○就其應有部分曾
      設定一百萬元之抵押權予第三人余彩微，上情各有卷附之相關土地登記謄本可
      查。按被告丁○○所共有之坐落彰化縣北斗鎮○○○段第四九四之三一八地號
      土地應有部分，於八十六年三月間既未設定有任何負擔，則被告丙○○辯稱因
      被告丁○○之房地因前已向銀行設定抵押貸款，因而於八十六年間以其所有坐
      落彰化縣北斗鎮○○○段之土地向中國農民銀行北斗分行貸得一百五十萬元後
      ，再借予被告丁○○云云，顯非實在，另參諸被告丁○○於分割後單獨取得所
      有之同地段第四九四之一０八九地號土地，猶能於九十年十月三十一日設定本
      金最高限額一百八十萬元予彰化縣北斗鎮農會，並借得現金一百三十五萬元，
      有北斗鎮農會九十二年四月十八日以北鎮信字第六一四號函送之相關土地設定
      抵押借款資料可憑，益發可證被告等辯稱被告丙○○於八十六年間向中國農民
      銀行北斗分行貸得之一百五十萬元係代被告丁○○所借云云，均不足採信。
（三）又查，被告丙○○確曾於九十年五月十四日，以其所有坐落彰化縣北斗鎮○○○段第四九四之一０八八地號土地，設定本金最高限額抵押一百五十萬元予戊○○，此固有彰化縣北斗地政事務所九十二年四月一日以北地一字第０九二０
      ００一七一一號函送之抵押權設定資料可參，而證人戊○○亦到庭證稱，該筆
      抵押設定，係因被告丁○○向其借款一百五十萬元云云，惟經本院施以隔離訊
      問後，證人戊○○證稱前開一百五十萬元之借款，係因被告丁○○曾二、三次
      拿支票向其調現，嗣支票均未兌現，而被告丁○○之土地曾設定抵押予農會，
      方以被告丙○○之土地設定云云，被告丁○○則稱其因之前於八十八、九年間
      向證人戊○○借款，借了七、八十萬元後，後來要再向證人借，證人稱須有保
      障，其方以被告丙○○之土地設定抵押予證人，設定時再向其借用數十萬元湊
      成一百五十萬元，又伊向證人借款，均未曾交付支票云云，核渠二人對借款方
      式、過程及有無交付支票等情，所述無一相符，再徵之被告丁○○所有之前揭
      第四九四之一０八九地號土地，係於九十年十月三十一日始設定本金最高限額
      一百八十萬元予彰化縣北斗鎮農會，換言之，於九十年五月間，被告丁○○之
      土地並未設定任何負擔，則證人戊○○前開證詞顯非可採，而被告丁○○辯稱
      借用被告丙○○之房地設定抵押予證人戊○○向其借款一百五十萬元云云，亦
      屬虛妄，該等辯詞，亦無足憑採。
（四）綜合上情，被告丁○○、丙○○兄弟間顯無何債權債務存在，且被告丁○○對
      其本身資力，應有一定之認識，在收受前揭本票裁定後，債權人之債權尚未滿
      足前，本不得對其所有財產任意處分或隱匿，以免損及債權人之利益，然猶虛
      偽詐稱渠等間有三百萬元之債權存在，並將其所有坐落彰化縣北斗鎮○○○段
      第四九四之一０八九地號土地，設定本金最高限額三百萬元之抵押權予被告丙○○，渠等有損害債權人茗洋公司之意圖甚明，從而，本件事證明確，渠等犯
      行堪以認定。
二、按刑法第三百五十六條損害債權罪名之成立，僅須債權人對於債務人取得強制執
    行法第四條所列之執行名義，得以隨時聲請法院強制執行後，而於強制執行程序
    終結前，確有毀壞、處分或隱匿其財產之行為，罪即成立（最高法院八十八年度
    上易字第一二三五號判決足資參照）。核被告丁○○、丙○○所為，均係犯刑法
    第二百十四條使公務員登載不實事項於公文書罪及第三百五十六條損害債權罪。
    被告二人間，就上開二罪，有犯意聯絡及行為分擔，均為共同正犯。又被告所犯
    二罪間，有方法結果之牽連關係，應依刑法第五十五條後段，從一重之使公務員
    登載不實事項於公文書罪處斷。爰審酌被告等犯罪之動機、目的、手段，犯罪所
    生之損害，及犯罪後之態度等一切情狀，各量處如主文所示之刑，並均諭知易科
    罰金折算標準，以示儆懲。
據上論斷，應依刑事訴訟法第二百九十九條第一項前段，刑法第二十八條、第二百十
四條、第三百五十六條、第五十五條、第四十一條第一項前段，罰金罰鍰提高標準條
例第一條前段、第二條，判決如主文。
本案經檢察官郭銘禮到庭執行職務。
中      華      民      國      九十二    年      五      月    十三    日
                                臺灣彰化地方法院刑事第二庭
                                    法      官  王義閔
右正本證明與原本無異。
如不服本判決，應於判決送達後十日內，向本院提出上訴狀( 須附繕本 )。
告訴人或被害人對於判決如有不服具備理由請求檢察官上訴者，其上訴期間之計算係
以檢察官收受判決正本之日期為準。
                                      法院書記官  詹國立
中      華      民      國      九十二    年      五      月十三    日
刑法第二百十四條
明知為不實之事項，而使公務員登載於職務上所掌之公文書，足以生損害於公眾或他
人者，處三年以下有期徒刑、拘役或五百元以下罰金。
刑法第三百五十六條
債務人於將受強制執行之際，意圖損害債權人之債權，而毀壞、處分或隱匿其財產者
，處二年以下有期徒刑、拘役或五百元以下罰金。


司法院資訊處製作；財團法人民間司法改革基金會備份。
